【裁判字號】    92,交上訴,1950
【裁判日期】    920829
【裁判案由】    業務過失致死
【裁判全文】
臺灣高等法院台中分院刑事判決                九十二年度交上訴字第一九五號
    上  訴  人  臺灣台中地方法院檢察署檢察官
    被      告  乙  ○
    選任辯護人  陳明發
右上訴人因被告業務過失致死案件，不服臺灣台中地方法院九十二年度交訴字第五十
二號中華民國九十二年八月二十九日第一審判決（起訴案號：臺灣台中地方法院檢察
署九十年度偵字第一六六八一號），提起上訴，本院判決如左：
      主  文
上訴駁回。
      理  由
一、公訴意旨略以：被告乙○為億昇交通公司所僱用之聯結車司機，屬從事業務之人
    ，於民國九十一年九月十六日下午一時五十五分許，駕駛車牌號碼六Ｋ－九○五
    號之聯結車沿國道一號高速公路南向行駛，車上並載有鋼胚十六支（磅稱三十八
    點四二公噸），行駛至國道高速公路一八八公里加九百公尺（位於台中縣大肚鄉
    ○○○道時，應注意汽車在行駛途中，不得驟然或任意變換車道，如欲超越前車
    或變換車道時，應先顯示方向燈告知前後車輛，並保持安全距離及間隔，詎依當
    時情形，又無不能注意之情形，適有厲復萱駕駛車牌號碼ＱＴ－○五八六號之自
    小客車行駛於外側車道上，另有黃柄鈞所駕駛車牌號碼Ｅ八－六七七二號自小貨
    車行駛在內側車道，乙○變換車道往外側車道行駛之際，因未保持與前後車之安
    全距離，適黃柄鈞超越乙○之聯結車之三分之二車身長時，乙○之聯結車右前方
    撞及厲復萱之自小客車，並將厲復萱之自小客車推擠至內側護欄上方，乙○見狀
    又欲駛回原車道，又擦撞黃柄鈞之自小貨車，厲復萱之自小客車夾在乙○之聯結
    車與護欄間，使厲復萱因此均受顱腦挫傷之傷害；經送醫急救延至九十一年十月
    十六日下午二時五十五分許不治死亡，因認被告乙○涉有刑法第二百七十六條第
    二項之業務過失致死罪嫌云云。
二、本案經本院審理結果，認被告被訴過失致死犯行係屬不能證明，其證據及理由，
    業據第一審判決書理由欄記載甚詳，爰引用之（如附件）。
三、本院依檢察官之聲請，檢送相關卷證囑託國立交通大學就本件肇事責任鑑定結果
    略以，參酌：I相驗卷附道路交通事故調查報告表、現場草圖；II被告於警訊及
    證人黃柄鈞分別於警訊及檢察官偵查時之供述證據；III肇事車輛照片等資料，比
  對事故現場圖兩車剎車痕走向，推斷被害人所駕駛小客車由外車道往左變換至中
    車道，左前門部位遭左後方聯結車之右前角撞及，聯結車緊急煞車並偏左，小客
    車則續往其左前方偏滑，撞擊中央護欄。就肇事責任研判：被害人駕駛小客車由
    外車道貿然向左變換入中車道，未讓左後方直行車先行為肇事原因，被告駕駛聯
    結車無肇事因素等情，有該九十三年二月三日交大管運字第九三００００四一九
    號函暨所附鑑定意見書附卷可查。
四、按為訴訟上證明之資料，須通常一般之人均不致於有所懷疑，而得確信其為真實
    之程度者，始得據為有罪之認定。倘其證明尚未達於此一程度，而有合理性懷疑
    存在時，即不得遽認被告犯罪。綜上所述，本件公訴人所憑之證據，無論直接或
    間接證據，均尚未達於一般之人均可得確信，而無合理之懷疑存在之程度，本院
    亦查無其他確切証據，足以証明被告確應負本件罪責，被告之犯行尚屬不能証明
    。原審以不能證明被告犯罪，而依刑事訴訟法第三百零一條第一項規定，諭知無
    罪之判決，經核認事用法，並無不合，檢察官上訴意旨認應就被告予以論罪科刑
    ，而指摘原判決不當，經查為無理由，應予駁回。
五、本案被告既經無罪諭知，台灣台中地方法院檢察署九十二年度偵字第一八八四七
    號案件（含九十二年度偵字第五八三七號），與本案既無想像競合犯裁判上一罪
    可言，應退由該署偵辦，併予敘明。
六、據上論斷，應依刑事訴訟法第三百七十三條、第三百六十八條，判決如主文。
本案經檢察官甲○○到庭執行職務。
中      華      民      國      九十三   年       三      月     三     日
                                    臺灣高等法院臺中分院刑事第四庭
                                          審判長法  官  洪  耀  宗
                                                法  官  江  德  千
                                                法  官  劉  登  俊
右正本證明與原本無異。
被告不得上訴。
                                                書記官  鄧  智  惠
中      華      民      國      九十三   年       三      月    四      日
                                                                        Ｉ
附件
臺灣臺中地方法院刑事判決                          九十二年度交訴字第五二號
    公  訴  人  臺灣臺中地方法院檢察署檢察官
    被  告  乙  ○  男  四十六歲（民國○○○年○月○日生）
                        住高雄市○○區○○路四九號六樓
                        身分證統一編號：Ａ一一六二三七五號
    選任辯護人  陳明發律師
右列被告因過失致人於死案件，經檢察官提起公訴（九十年度偵字第一六六八一號）
，本院判決如左：
    主  文
乙○無罪。
    理  由
一、公訴意旨略以：被告乙○為億昇交通公司所僱用之聯結車司機，屬從事業務之人
    ，於民國九十一年九月十六日下午一時五十五分許，駕駛車牌號碼六Ｋ－九○五
    號之聯結車沿國道一號高速公路南向行駛，車上並載有鋼胚十六支（磅稱三十八
    點四二公噸），行駛至國道高速公路一八八公里加九百公尺（位於台中縣大肚鄉
    ○○○道時，應注意汽車在行駛途中，不得驟然或任意變換車道，如欲超越前車
    或變換車道時，應先顯示方向燈告知前後車輛，並保持安全距離及間隔，詎依當
    時情形，又無不能注意之情形，適有厲復萱駕駛車牌號碼ＱＴ－○五八六號之自
    小客車行駛於外側車道上，另有黃柄鈞所駕駛車牌號碼Ｅ八－六七七二號自小貨
    車行駛在內側車道，乙○變換車道往外側車道行駛之際，因未保持與前後車之安
    全距離，適黃柄鈞超越乙○之聯結車之三分之二車身長時，乙○之聯結車右前方
    撞及厲復萱之自小客車，並將厲復萱之自小客車推擠至內側護欄上方，乙○見狀
    又欲駛回原車道，又擦撞黃柄鈞之自小貨車，厲復萱之自小客車夾在乙○之聯結
    車與護欄間，使厲復萱因此均受顱腦挫傷之傷害；經送醫急救延至九十一年十月
    十六日下午二時五十五分許不治死亡，因認被告乙○涉有刑法第二百七十六條第
    二項之業務過失致死罪嫌云云。
二、按犯罪事實應依證據認定之，無證據不得推定其犯罪事實；又不能證明被告犯罪
    或其行為不罰者，應諭知無罪之判決，刑事訴訟法第一百五十四條第三百零一
    條第一項分別定有明文。次按告訴人之告訴，係以使被告受刑事訴追為目的，是
    其陳述是否與事實相符，仍應調查其他證據以資審認，始得為被告不利之認定；
    又刑事訴訟上證明之資料，無論其為直接或間接證據，均須達於通常一般之人均
    不致有所懷疑，而得確信其為真實之程度，始得據為有罪之認定，若其關於被告
    是否犯罪之證明未能達此程度，而有合理懷疑之存在，致使無從形成有罪之確信
    ，根據「罪證有疑，利於被告」之證據法則，即不得遽為不利被告之認定（最高
    法院五十二年台上字第一三００號判例、七十六年台上字第四九八六號判例意旨
    參照）。
三、本件公訴人認被告涉有過失致死罪嫌，無非係以被告應注意並能注意卻未注意汽
    車在行駛途中，不得驟然或任意變換車道，而於厲復萱之自小客車行駛於外側車
    道上，黃柄鈞所駕之自小貨車行駛在內側車道之情況下，變換車道往外側車道行
    駛，且未保持與前後車之安全距離，適黃柄鈞超越乙○之聯結車之三分之二車身
    長時，乙○之聯結車右前方撞及厲復萱之自小客車，並將厲復萱之自小客車推擠
    至內側護欄上方，乙○見狀又欲駛回原車道，又擦撞黃柄鈞之自小貨車，厲復萱
    之自小客車夾在乙○之聯結車與護欄間，使厲復萱因此受顱腦挫傷之傷害並因而
    死亡為其主要論據。訊據被告固供承在右揭時地駕車與被害人厲復萱所駕之車發
    生碰撞致其死亡之事實，核與被害人之父厲寶琦指述情節除車禍發生原因外大致
    相符，並有現場照片十二幀、國道公路警察局第三警察隊員林分隊道路交通事故
    調查報告表一份在卷可資佐證。而本件車禍被害人厲復萱因顱腦挫傷死亡之情，
    亦經公訴人督同法醫相驗屬實，並製有勘驗筆錄、相驗屍體證明書與驗斷書等件
    附卷可稽。惟被告堅決否認有何過失致死犯行，辯稱：伊駕駛營業貨運曳引車行
    駛在中線車道，係厲復萱駕車擦撞伊車右邊之保險桿，致伊車與厲復萱之車均偏
    向內車道，伊車才再撞及黃柄鈞之車等語。經查：
（一）被告的車究有無變換車道向外車道行駛一節，經質之證人黃柄鈞，證稱：當時
      是一個四十五度之彎度，所以車頭往內，車尾不可能靠近內側，是我的推理云
      云，所以證人黃柄鈞應未清楚看到乙○的車頭往外側車道行駛。而告訴人即被
      害人厲復萱之父厲寶琦雖指稱：係被告乙○未留意行經彎道仍直線行駛，致侵
      入外車道而撞及被害人厲復萱之車左尾燈前，致使被害人之自小客車左後車輪
      被卡死，無法運轉，而被告所駕駛之曳引車繼續擦撞，拖帶被害人之自小客車
      往內車道滑行云云，惟告訴人既未在車禍現場聞見，其指訴之情是否與事實相
      符，亦待查證。而依證人黃柄鈞始終均稱：我有看到被告車尾往我這邊偏過來
      及其所稱伊車與被告之車併行，車禍發生時伊車在被告車之三分之二處。伊本
      來要超車，後來先鬆油門，讓大車先過，當時沒辦法超過被告車子及最後被告
      車尾夾著證人黃柄鈞箱型車被拖著走等情，若被告之車偏向外側車道，則以被
      告之車為重車（被告之車載有鋼胚十六支，磅稱三十八點四二公噸），應會產
      生將被害人厲復萱之車撞向外車道右側，而非撞至內側護欄之情形，而若在被
      告車頭偏右過程中，因而車尾與證人黃柄鈞之車發生碰撞，則二車碰撞後應會
      很快即脫離，而不致有卡住之情形，故此與被害人厲復萱被撞後汽車之位置及
      黃柄鈞之車被卡住、拖行之情均有不符，並且與被告及被害人厲復萱之車所留
      煞車痕跡係偏向內側車道亦不相合。反而若被告車頭偏向內側，其車尾緊接著
      亦會偏向內側而靠近證人黃柄鈞之車，才可能導致與證人黃柄鈞之車卡住，故
      公訴人所稱被告之車驟然或任意變換車道至外車道一節尚屬乏據，應係被害人
      厲復萱之車驟然向左導致與被告車之右側擦撞，且被告之車亦緊急向左閃避。
（二）而公訴人認被告係於變換車道至外車道撞及厲復萱之自小客車，並將厲復萱之
      自小客車推擠至內側護欄上方後，又欲駛回原車道，而擦撞黃柄鈞之自小貨車
      一節，惟被告並無變換至外車道之情已如前述。且依黃柄鈞於警訊中所稱：當
      時我行駛內側車道欲超越中線車道的大營拖車，突然該大營拖車直逼我車，我
      便看到該大營拖車撞上由內側車道進來的小自客車，我便直覺性踩煞車往內側
      路肩偏移，但還是被板車拖著走等語，足見被告的車與黃柄鈞之車並無其間距
      變小後加大，後再變小之情形，而是逼近後即一直到卡住的情形，且是逼近後
      始發生被告車與厲復萱汽車碰撞之事。公訴人此部分所言與黃柄鈞所陳述車子
      發生碰撞之時機及情形均有不符，被告若與被害人厲復萱碰撞後車頭再向內側
      偏，再遇黃柄鈞之車減速，則兩車有可能不致產生碰撞，且以車禍之發生僅係
      一瞬間，被告之重車能否如此靈巧操縱亦屬有疑。公訴人認被告於變換車道至
      外側車道後，又返回中線車道，尚屬乏據。況本件經送請台灣省汽車肇事覆議
      鑑定委員會覆議結果，亦認厲復萱駕駛小客車，由外側車道向左變換入中線車
      道時，未讓直行車先行，並注意安全距離，為肇事原因。乙○駕車係在中線車
      道行駛，因右前厲復萱車未依規定向左變換車道，致乙○難以防範而肇事，乙
      ○無肇事因素，有覆議意見書在卷可稽，被告所辯尚可採信。公訴人以被告任
      意變換車道回中線車道因而肇事，亦屬乏據。本件車禍應係因被害人厲復萱貿
      然向左行駛，被告於發現後立即向左側閃避，但因閃避不及仍撞及厲復萱之車
      ，才會二車均向左行駛，且因在行進中，故不致因被告車頭向左立刻導致車尾
      亦向左，而係逐漸逼近黃柄鈞之車，並進而卡住前行較合於事實。
（三）綜前所述，本件告訴人之指述有明顯瑕疵；且公訴人所舉證據及本院調查所得
      ，被告雖有自後追撞被害人厲復萱之車之可能，惟對被告乙○是否有防範之可
      能，尚不足以使本院卻除合理之懷疑，而達確信之程度；本件復難認被告有其
      他違反何交通規則或注意義務之過失，揆諸前揭證據法則，即不得遽為不利被
      告之認定，自應為被告無罪之諭知。
四、本件既判決被告無罪，公訴人另以被告同時地過失傷害易倖黛移送併辦（九十二
    年偵字第五八三七號），尚難認與本案有裁判上一罪之關係，自應退回由公訴人
    另為處理，附此敘明。
據上論斷，應依刑事訴訟法第三百零一條第一項判決如主文。
中      華      民      國    九十二    年      八    月      廿  九    日
                                      台灣台中地方法院交通法庭
                                          法  官  王  靜  秋
右正本證明與原本無異
如不服本判決應於送達後十日內向本院提出上訴狀
中      華      民      國    九十二    年    八     月    二十九    日


司法院資訊處製作；財團法人民間司法改革基金會備份。
